臺灣桃園地方法院刑事裁定　　　　　　 100年度聲字第1990號
聲　請　人
即　被　告　戴興郎
選任辯護人　呂理胡律師
　　　　　　唐永洪律師
聲　請　人
即　被　告　白彩雲
選任辯護人　宋重和律師
　　　　　　邱清銜律師
　　　　　　游淑琄律師
聲　請　人
即　被　告　王功聖
聲　請　人
即　被　告　梁素玉
前二人共同
選任辯護人　簡良夙律師
　　　　　　蔡明熙律師
　　　　　　邱天一律師
列聲請人即被告因詐欺案件（本院100年度矚易字第5號），對於
本院於民國100 年6 月3 日所為之羈押處分不服，聲請撤銷羈押
，本院合議庭裁定如下：
    主  文
聲請均駁回。
    理  由
一、聲請意旨詳如刑事聲請狀、刑事準抗告狀、刑事抗告狀所載
    （見附件）。
二、原處分意旨略以：被告戴興郎、白彩雲、王功聖、梁素玉等
    人前經本院法官訊問後均否認犯行，惟其等於偵查中均坦承
    有以「資本運作」之方式招攬會員、吸收資金，且所取得之
    資金並未實際用於投資及建設等情，並有證人陳峰男、莊月
    香、莊素卿、施進治、許嘉貞等人證述可佐及扣案物品可參
    ，足認被告等人犯罪嫌疑重大，且本件尚有共犯尚未到案，
    相關犯罪情形尚待調查釐清，有勾串共犯、證人之虞，另被
    告等人自民國98年間至99年間招攬之會員人數眾多，吸取龐
    大資金，犯罪所得高達新臺幣1095萬元及人民幣802,457 元
    ，有事實足認有反覆實施同一犯罪之虞，而有羈押之原因及
    必要，而自100 年6 月3 日起執行羈押並禁止接見通信在案
    。
三、按對於審判長、受命法官、受託法官或檢察官所為羈押處分
    有不服者，受處分人得聲請所屬法院撤銷或變更之；得為撤
    銷或變更之聲請而誤為抗告者，視為已有聲請，此為刑事訴
    訟法第416 條第1 項第1 款、第418 條第2 項後段所明定。
    經查：本件羈押處分係由受命法官訊問後為之，係屬受命法
    官所為之羈押處分，雖被告王功聖、梁素玉等人具狀誤為抗
    告，惟依上開規定，仍應視為已有撤銷或變更原處分之聲請
    ，故依前述規定，自應由該處分所屬法院即本院受理，合先
    敘明。
四、再按羈押被告之目的，其本質在於確保訴訟程序得以順利進
    行，或為確保證據之存在與真實、或為確保嗣後刑罰之執行
    ，而對被告所實施剝奪其人身自由之強制處分；被告有無羈
    押之必要，法院僅須審查被告犯罪嫌疑是否重大、有無羈押
    原因以及有無賴羈押以保全偵審或執行之必要，由法院就具
    體個案情節予以斟酌決定，如就客觀情事觀察，法院許可羈
    押之裁定或延長羈押之裁定，在目的與手段間之衡量並無明
    顯違反比例原則情形，即無違法或不當可言；又執行羈押後
    有無繼續之必要，仍許由法院斟酌訴訟進行程度及其他一切
    情事而為認定，最高法院46年度台抗字第6 號著有判例可資
    參照。另刑事訴訟法第101 條第1 項所規定「犯罪嫌疑重大
    」，此項實質要件之關鍵在於「嫌疑」重大，而非「犯罪」
    重大，蓋嫌疑重大者，係指有具體事由足以令人相信被告可
    能涉嫌其被指控之犯罪，與認定犯罪事實所依憑之證據需達
    無合理懷疑之程度，尚屬有別，故法院決定羈押與否，自毋
    庸確切認定被告有罪，僅需檢察官出示之證據，足使法院相
    信被告極有可能涉及被訴犯罪嫌疑之心證程度即屬之。因此
    ，被告實際是否成立犯罪，乃本案審判程序時實體上應予判
    斷之問題，並非法院審酌予以羈押之審查要件，併此敘明。
五、經查：被告等人於本院羈押訊問時雖均否認起訴書所載之犯
    行，惟被告等人於偵查中均已供認本件之事實，復有同案被
    告謝佩殷、鄭言睿、彭耀興、陳石川之供述及證人王功進、
    陳峰男、姜義常、莊月香、莊素卿、施進志、范賢玉、許嘉
    貞、李秉翰、紀蔚俊、陳佩廷、彭國貞、林品攸、彭慶祿、
    謝欣洳等人之證述可佐暨通訊監察譯文、扣案物品可參，足
    認被告等人犯嫌重大，且本件主要共犯余遠螢尚未到案，又
    被告等人先前之供述亦與其他共犯之陳述有所出入，況本件
    共同被告眾多，分居角色亦有不同，故有事實足認被告等人
    有勾串共犯、證人之虞；另參以本案被告等人所涉詐欺犯罪
    事實眾多、犯罪時間甚長、招攬之會員人數眾多，吸取之資
    金龐大，及其等犯罪類型亦屬詐欺集團之大型集體性犯罪，
    亦認有反覆實施詐欺取財罪之虞，是本院認有刑事訴訟法第
    101 條第1 項第2 款、第101 條之1 第1 項第7 款之羈押原
    因存在，再衡以本案共同被告非少，犯罪事實亦甚龐大，且
    詐騙集團對國家、社會均危害甚大，是倘非予羈押，顯難進
    行日後之審判。執此，被告等人雖持前詞為辯聲請撤銷羈押
    ，但核本案已達被告被訴犯罪嫌疑之心證程度，復有勾串共
    犯及反覆實施詐欺犯行之虞之情事存在，已如前述，則被告
    等人單以上開聲請置辯，均無礙於其有上開羈押原因認定。
    是以，本案原審受命法官依訴訟進行程度及前開卷證資料，
    審酌被告等人所涉犯罪事實對社會侵害性及國家刑罰權遂行
    之公益考量，就司法追訴之國家與社會公益及被告人身自由
    之私益兩相利益衡量後，認對被告等人予以羈押處分係適當
    、必要，且為避免其勾串證人，予以禁止接見通信之處分，
    經核於法並無違誤，衡以被告等人所犯罪名，亦無違反比例
    原則，當無從認所為羈押並禁止接見通信之處分有何違法、
    不當之情。
六、綜上所述，本案被告等人所涉詐欺案件，犯罪嫌疑重大，除
    有事實足認有勾串共犯及證人之虞，亦有事實足認有反覆實
    施詐欺罪之虞，而有刑事訴訟法第101 條第1 項第2 款、第
    101 條之1 第1 項第7 款之羈押原因，非予羈押顯難進行審
    判，而有羈押之必要，原審受命法官乃為羈押並禁止接見通
    信之處分，經核尚無不合。從而，被告等人上開聲請，為無
    理由，應予駁回。
七、依刑事訴訟法第416條第4項、第412條，裁定如主文。
中    華    民    國  100     年    6     月    24    日
                刑事第十二庭審判長法  官  許雅婷
                                  法  官  黃裕民
                                  法  官  羅國鴻
以上正本證明與原本無異。
不得抗告。
                                  書記官  洪明煥
中    華    民    國   100    年    6     月    24    日